臺灣臺東地方法院民事簡易判決
110年度東原簡字第86號
原      告  尼伯特．依將


訴訟代理人  邱聰安扶助律師
被      告  林志雄  


訴訟代理人  李泰宏扶助律師
上列當事人間請求損害賠償事件，經原告提起刑事附帶民事訴訟
，由本院刑事庭裁定移送前來（110年度原附民字第16號），本
院於民國111年1月13日辯論終結，判決如下：
    主      文
被告應給付原告新臺幣壹萬元及自民國一一○年四月十五日起至
清償日止，按週年利率百分之五計算之利息。
原告其餘之訴駁回。
訴訟費用由被告負擔百分之五，餘由原告負擔。
本判決主文第一項得假執行。但被告以新臺幣壹萬元為原告預供
擔保後，得免為假執行。
    事實及理由
一、原告主張：原告於民國109年6月12日上午10時許在址設臺東
    縣○○市○○路0段000號臺東天后宮的中庭打坐念經，時為臺東
    天后宮廟務人員之被告因兩造前因故發生訟爭，一見原告即
    要求其撤回對自己之告訴，原告拒絕，被告竟在該不特定多
    數人得以共見共聞之臺東天后宮中庭對原告吐口水，以此方
    式貶損原告之人格及名譽。被告見原告不予理會，復持手上
    羽扇拍打原告頭部（未成傷），使原告因此離開打坐位置報
    警，妨害原告在臺東天后宮中庭自由停留權利。嗣員警據報
    到場處理，被告於同（12）日上午11時12分許在臺東天后宮
    廟門口對員警陳述前揭經過時，復以「幹你娘、老雞歪」等
    語辱罵當時站在廟前廣場的原告，以此方式貶損原告之人格
    與名譽。被告上開行為均足以貶損原告之人格與社會名譽，
    使原告身心受有莫大痛苦。又被告上開犯行，業經本院以11
    0年度原簡字第9號刑事判決有罪（尚未確定），是被告應負
    損害賠償責任。為此，爰依侵權行為之法律關係提起本件訴
    訟，請求被告賠償精神損失新臺幣（下同）20萬元等語。並
    聲明：被告應給付原告20萬元，及自刑事附帶民事起訴狀繕
    本送達之翌日起至清償日止，按週年利率5%計算之利息。
二、被告則以：對自己有於109年6月12日上午10時59分許在臺東
    天后宮中庭朝坐在椅子上之原告吐口水；於同（12）日上午
    11時許手持羽扇揮打原告的帽子等行為不爭執。亦不爭執自
    己於同（12）日上午11時12分許在臺東天后宮廟門口對員警
    陳述本案經過時，有以「幹你娘、老雞歪」等語辱罵站在廟
    前廣場之原告。也不爭執自己上開行為均有損原告的人格與
    社會名譽。惟本件起因原告經常身帶法器發出鈴鐺聲響，四
    處騷擾香客，被告身為廟務人員，對廟中秩序有維護義務，
    原告一再前來，被告不堪其擾，一時失慮而起糾紛。本件被
    告所為係依民法第151條規定之自助管理行為，原告持續至
    臺東天后宮鬧場，就本件爭執應負90％責任，且原告持續興
    訟，足見其無任何損害可言等語置辯。並聲明：原告之訴駁
    回。
三、不爭執事項（詳本院東原簡卷第30頁）
　㈠被告於109年6月12日上午10時59分許，在址設臺東縣○○市○○
    路0段000號臺東天后宮中庭，朝坐在椅子上之原告吐口水；
    於同日上午11時許，持羽扇揮打原告的帽子。
  ㈡被告於109年6月12日上午11時12分許，在臺東天后宮廟門口
    對員警陳述本案經過時，以「幹你娘、老雞歪」等語辱罵站
    在廟前廣場的原告。
  ㈢被告上開㈠、㈡所示行為均有損原告之人格與社會名譽。　
四、得心證之理由
  ㈠原告主張被告有於上揭時、地對原告為有損原告之人格與社
    會名譽行為等情，業經當時在場之被告友人黃志明於他案偵
    查中證陳在卷（詳警8914卷第8頁至第10頁），並有臺灣臺
    東地方檢察署檢察官、檢察事務官製作之勘驗筆錄在卷可稽
    （詳偵2016卷第7頁；交查993卷第3頁至第29頁）。且被告
    雖以前詞置辯，惟對於原告主張事實並未爭執（詳三、不爭
    執事項），本院審酌上開事證，堪信原告前開主張為真。是
    被告確有朝原告吐口水、持羽扇揮打原告的帽子及以「幹你
    娘、老雞歪」等語辱罵原告之有損原告人格及社會名譽行為
    ，應堪認定。
　㈡被告雖另援用民法第151條、第148條等規定置辯，然證人黃
    志明於他案警詢時已證述其當天甫至天后宮，被告即訴說自
    己遭原告提告事，更將坐在臺東天后宮中庭椅子上之原告指
    予證人黃志明看，證人黃志明當日亦叫原告不要告被告（詳
    警8914卷第9頁）等語在卷，而被告於他案警詢時亦自陳原
    告當日所在位置不會阻礙他人通行明確（詳警8914卷第3頁
    ），復未舉證證明原告當日有何騷擾臺東天后宮香客、妨害
    廟中秩序行為，是本件肇因於被告要求原告撤回另案對自己
    的告訴遭拒，堪以認定。是本件涉訟事實顯與民法第151條
    、第148條所示情形無關，故此部分辯詞應屬無稽。
  ㈢按故意或過失，不法侵害他人之權利者，負損害賠償責任；
    不法侵害他人之身體、健康、名譽、自由、信用、隱私、貞
    操、或不法侵害其他人格法益而情節重大者，被害人雖非財
    產上之損害，亦得請求賠償相當之金額，民法第184條第1項
    前段及第195條第1項前段分別定有明文。又「名譽」有無受
    損害，應以社會上對個人評價是否貶損作為判斷之依據，苟
    其行為足以使他人在社會上之評價受到貶損，不論其為故意
    或過失，均可構成侵權行為，其行為不以廣佈於社會為必要
    ，僅使第三人知悉其事，亦足當之。本件被告所為，足使原
    告之人格與社會名譽受到貶損，且衡諸一般社會通念，亦使
    原告在精神上、心理上感受到難堪及痛苦。是原告依首揭規
    定，請求被告賠償非財產上之損害，於法有據。
  ㈣次按名譽被侵害者，關於非財產上之損害，加害人雖亦負賠
    償責任，但以相當金額為限，所謂相當，自應以實際加害情
    形與其名譽影響是否重大，及被害者之身分地位與加害人經
    濟狀況等關係定之。又慰撫金之賠償須以人格權遭遇侵害，
    使精神上受有痛苦為必要，其核給之標準固與財產上損害之
    計算不同，然非不可斟酌雙方身分資力與加害程度，及其他
    各種情形核定相當之數額。準此，非財產上之損害賠償，應
    以實際加害之情形、被害人所受精神上痛苦之程度、兩造之
    身分地位、經濟能力，並斟酌賠償義務人之可歸責程度等定
    之。本院審酌原告係高中畢業，職業軍人退伍，因中風目前
    無收入，109年度無所得，名下亦無財產；被告係國中肄業
    ，目前沒工作，109年度有所得，名下有83年出廠之裕隆牌
    自小客車1輛，雙親已歿，無須扶養任何人，業經兩造於本
    院陳述在卷（詳本院東原簡卷第29頁），並有本院依職權所
    調取之兩造109年度稅務電子閘門財產所得調件明細表在卷
    可佐，而綜據兩造之學經歷、社會地位、經濟狀況，兼衡實
    際加害情形、原告名譽受損程度、其所受精神上痛苦之程度
    等一切情狀，認被告應賠償原告精神慰撫金1萬元為適當，
    逾此部分之請求，不予准許。
　㈤至被告辯稱原告對損害之發生屬與有過失，請求依民法第217
    條酌減等語，惟按損害之發生或擴大，被害人與有過失者，
    法院得減輕賠償金額，或免除之，民法第217條第1項定有明
    文。所謂被害人與有過失，須被害人之行為助成損害之發生
    或擴大，就結果之發生為共同原因之一，行為與結果有相當
    因果關係，始足當之。倘被害人之行為與結果之發生並無相
    當因果關係，尚不能僅以其有過失，即認有過失相抵原則之
    適用（最高法院96年度台上字第1169號判決意旨參照）。本
    件被告係因不滿原告另案對其提告，又遭原告拒絕撤告，而
    對原告為前開有損原告人格及社會名譽行為之事實，業經本
    院認定如前。因被告自陳原告當日所在位置不會阻礙他人通
    行，當日是自己主動去找被告說話（詳警8914卷第2頁倒數
    第5行以下、第3頁第2行以下），且就其指稱原告行為有不
    好觀感乙節，被告並未舉證證明此節為真實。足見被告為前
    開有損原告人格及社會名譽行為，係出於兩造先前訟爭而對
    原告拒絕撤告不滿，此為被告個人之情緒，自難將此歸咎於
    原告在臺東天后宮中庭椅上打座之行為。依上開說明，本件
    自無民法第217條過失相抵原則之適用，被告抗辯原告對損
    害之發生或擴大亦與有過失，要不足採。
五、末按給付無確定期限者，債務人於債權人得請求給付時，經
    其催告而未為給付，自受催告時起，負遲延責任。其經債權
    人起訴而送達訴狀，或依督促程序送達支付命令，或為其他
    相類之行為者，與催告有同一之效力；遲延之債務，以支付
    金錢為標的者，債權人得請求依法定利率計算之遲延利息；
    應付利息之債務，其利率未經約定，亦無法律可據者，週年
    利率為5%，民法第229條第2項、第233條第1項前段、第203
    條分別定有明文。本件係屬侵權行為損害賠償之債，自屬無
    確定期限者，又以支付金錢為標的，則依上揭法律規定，原
    告就其得請求被告給付之金額部分，請求自刑事附帶民事起
    訴狀繕本送達翌日起加計週年利率5%之利息，亦屬有據，應
    予准許。而本件刑事附帶民事起訴狀繕本係於110年4月14日
    送達被告，有送達證書存卷足憑（詳本院原附民卷第17頁）
    ，是原告向被告請求遲延利息之起算日為110年4月15日，洵
    堪認定。
六、綜上所述，原告依侵權行為之法律關係，請求被告給付原告
    1萬元，及自刑事附帶民事起訴狀繕本送達之翌日即110年4
    月15日起至清償日止，按週年利率5%計算之利息，核屬有據
    ，應予准許；逾此範圍之請求，即屬無據，應予駁回。
七、本件係就民事訴訟法第427條第1項訴訟適用簡易程序所為被
    告敗訴之判決，依同法第389條第1項第3款規定，應職權宣
    告假執行。並依同法第392條第2項規定宣告被告預供擔保後
    ，得免為假執行。
八、本件事證已臻明確，兩造其餘之攻擊防禦方法及所提證據，
    於判決結果不生影響，爰不一一論列，附此敘明。
九、本件為刑事附帶民事訴訟，免納裁判費用，此有刑事訴訟法
    第504條第2項之明文規定，且訴訟進行中亦無公示送達費用
    、證人日旅費等訴訟費用之產生，惟依法仍應依民事訴訟法
    第79條諭知兩造訴訟費用負擔之比例，併予敘明。
中　　華　　民　　國　　111 　年　　1 　　月　　28　　日
                  臺東簡易庭　法  官　吳俐臻
以上正本係照原本作成。
如不服本判決，應於判決送達後20日內向本院提出上訴狀，同時
表明上訴理由（應按他造當事人之人數檢附繕本）。
中　　華　　民　　國　　111 　年　　1 　　月　　28　　日
                              書記官  王品涵